臺灣臺北地方法院民事判決
109年度訴字第7521號
原      告
即反訴被告  吳久銀  
原      告  蕭雯    
共      同
訴訟代理人  黃曉妍律師
被      告
即反訴原告  陳義文  
被      告  陳義福  

訴訟代理人  李基益律師
上列當事人間請求修復漏水等事件，本院於民國111年4月25日言
詞辯論終結，判決如下：
    主  文
被告應連帶給付原告吳久銀新臺幣壹拾柒萬玖仟參佰柒拾參元，
及被告陳義文自民國一０九年九月七日起、被告陳義福自民國一０
九年八月二十六日起，均至清償日止，按年息百分之五計算之利
息。 
被告應連帶給付原告蕭雯新臺幣貳萬元，及自民國一一一年三月
三十一日起至清償日止，按年息百分之五計算之利息。 
原告其餘之訴駁回。
本訴訴訟費用（除減縮部分外）由被告連帶負擔百分之三十八，
餘由原告吳久銀負擔百分之五十一，原告蕭雯負擔百分之十一。
本判決第一項得假執行；但被告如以新臺幣壹拾柒萬玖仟參佰柒
拾參元為原告吳久銀預供擔保，得免為假執行。
本判決第二項得假執行；但被告如以新臺幣貳萬元為原告蕭雯預
供擔保，得免為假執行。
原告其餘假執行之聲請駁回。
反訴原告之訴及假執行之聲請均駁回。
反訴訴訟費用由反訴原告負擔。
    事實及理由
壹、程序方面：
一、按訴狀送達後，原告不得將原訴變更或追加他訴，但擴張或
    減縮應受判決事項之聲明者，不在此限。民事訴訟法第255
    條第1項第3款定有明文。本件原告原起訴聲明：㈠被告應容
    忍原告偕同修繕人員進入被告所有門牌號碼臺北市○○區○○路
    000巷00號4樓之房屋(下稱系爭4樓房屋)及頂樓增建物，並
    按鑑定機關所提出之修復項目、方式及費用，將門牌號碼臺
    北市○○區○○路000巷00號3樓房屋（下稱系爭3樓房屋）之漏
    水，修復不漏水狀態。㈡被告應給付原告吳久銀新臺幣（下
    同）44萬元，及自起訴狀繕本送達之翌日起至清償日止，按
    年息5%計算之利息。㈢被告應給付原告蕭雯6萬元，及自起訴
    狀繕本送達之翌日起至清償日止，按年息5%計算之利息。㈣
    願供擔保，請准宣告假執行。嗣於民國111年3月30日具狀變
    更聲明為：㈠被告應連帶給付原告吳久銀44萬5,533元，及自
    起訴狀繕本送達之翌日起至清償日止，按年息5%計算之利息
    。㈡被告應連帶給付原告蕭雯8萬元，及自民事變更聲明暨補
    充理由狀繕本送達之翌日起至清償日止，按年息5%計算之利
    息。㈢願供擔保，請准宣告假執行（見本院卷第423至427頁
    ），核屬擴張及減縮應受判決事項之聲明，合於前開規定，
    應予准許。
二、次按被告於言詞辯論終結前，得在本訴繫屬之法院，對於原
    告及就訴訟標的必須合一確定之人提起反訴，民事訴訟法第
    259條定有明文。而所謂反訴之標的與本訴之標的及其防禦
    方法有牽連關係者，乃指反訴標的之法律關係與本訴標的之
    法律關係兩者之間，或反訴標的之法律關係與本訴被告作為
    防禦方法所主張之法律關係兩者之間，有牽連關係而言。即
    舉凡本訴標的之法律關係或作為防禦方法所主張之法律關係
    ，與反訴標的之法律關係同一，或當事人雙方所主張之權利
    ，由同一法律關係發生，或本訴標的之法律關係發生之原因
    ，與反訴標的之法律關係發生之原因，其主要部分相同，均
    可認兩者間有牽連關係（最高法院91年度台抗字第440號裁
    判意旨參照）。經查，本件本、反訴兩造所主張之權利，均
    源於同一原因事實關係所生之爭執，攻擊防禦方法關係密切
    ，兩訴言詞辯論之資料亦可相互利用，且反訴制度，旨在利
    用本訴之訴訟程序，以符訴訟經濟之原則，在本訴與反訴均
    係應依訴訟標的之金額或價額定其適用之程序者，依現行民
    事訴訟法並無禁止二者合併辯論及裁判之明文，故於通常訴
    訟程序提起應依簡易程序之反訴，既可達訴訟經濟之目的，
    不得認為不應准許。又民事訴訟以適用通常訴訟程序為原則
    ，簡易程序及小額程序僅係特別規定，通常訴訟程序對當事
    人程序利益保障較周全，若當事人於適用通常程序之本訴中
    ，提起原應適用簡易或小額程序之反訴，對其程序保障較為
    周全，基於紛爭解決一次性原則，應認仍得與本訴同行通常
    訴訟程序，以達訴訟經濟之目的，而無民事訴訟法第260條
    所定不得提起反訴之情形，揆諸前揭說明，反訴原告即本訴
    被告陳義文提起本件反訴，於法有據，尚無不合。
三、查反訴原告陳義文起訴時原請求：㈠反訴被告應給付反訴原
    告吳久銀18萬9,000元，及自反訴起訴狀繕本送達翌日起至
    清償日止，按週年利率5%計算之利息。㈡願供擔保請准宣告
    假執行。（見本院卷第29頁）。嗣於110年1月8日言詞辯論
    期日當庭變更聲明為：㈠反訴被告應給付反訴原告陳義文8萬
    8,000元，及自反訴起訴狀送達之翌日起至清償之日止，按
    週年利率5%計算之利息。㈡願供擔保，請准宣告假執行。（
    見本院卷三第32頁），核屬減縮應受判決事項之聲明，與民
    事訴訟法第255條第1項第3款相符，自應准許。
貳、實體方面：
一、本訴部分：
  ㈠原告起訴主張：原告吳久銀與其女蕭雯均居住於吳久銀所有
    之系爭3樓房屋。訴外人陳惠美為系爭4樓房屋之原所有權人
    ，陳美惠於108年8月10日死亡後，由其母親即訴外人陳鄭罕
    單獨繼承系爭4樓房屋之所有權，嗣陳鄭罕於109年5月25日
    死亡後，即由被告2人繼承系爭4樓房屋（然未辦理繼承登記
    ，嗣經本院執行處拍賣後移轉登記為訴外人廖００所有）；因
    吳久銀與陳惠美前自107年12月26日房屋漏水糾紛成立調解
    後，陳惠美、陳鄭罕及被告仍疏未維護系爭4樓頂樓加蓋之
    鐵皮增建物，亦未確實施作防水工程，造成頂樓增建物與系
    爭4樓房屋交界處之牆面出現多處龜裂，每逢下雨該棟房屋
    牆面均潮濕、發霉，甚至泥水滲漏、水泥塊掉落，致系爭3
    樓房屋長期滲漏水，房屋玄關、客廳、餐廳、廚房、陽台及
    三間臥室內部之天花板、四周牆面及梁柱均因油漆剝落、潮
    濕發霉及出現水泡、壁癌，且客廳梁柱明顯變形，恐影響系
    爭房屋之結構安全，另在客廳、餐廳、廚房及三間臥室之燈
    具、梳妝台、衣櫃、地毯、裝飾板等物及衣物亦損毀，甚至
    臥室天花板經常性積水產生惡臭，房門亦變形，已嚴重侵害
    吳久銀對系爭房屋之所有權，且久居潮濕、發霉環境，對原
    告之身心健康有不良影響，吳久銀並因白天器皿承接、清掃
    泥水，夜間因憂慮、焦慮及不間斷之滴水聲難以成眠而需至
    精神科就診，對原告之生活起居造成嚴重干擾及不便，並侵
    害渠等2人居住安寧之人格法益，已達情節重大之程度，經
    原告多次敦促被告履行修繕義務均遭拒絕，被告顯未善盡設
    置、維護房屋之注意義務而有過失，而不法侵害原告之所有
    權。爰依民法第184條第1項前段、第185條、第191條、第19
    5條及第1153條規定，請求被告連帶賠償系爭3樓房屋之修繕
    費用12萬2,841元、系爭3樓房屋平頂天花板修繕費用9萬5,7
    78元、修繕期間另行租屋之租金損失7萬3,064元、家具等財
    物受損（以成本1/10折舊計算）7萬3,850元、及賠償渠等2
    人精神慰撫金各8萬元等語。並聲明：⒈被告應給付原告吳久
    銀44萬5,533元，及自起訴狀繕本送達之翌日起至清償日止
    ，按年息5%計算之利息。⒉被告應給付原告蕭雯8萬元，及自
    民事變更聲明暨補充理由狀繕本送達之翌日起至清償日止，
    按年息5%計算之利息。⒊願供擔保，請准宣告假執行。
  ㈡被告則以：原告稱其漏水達10年之久，惟經伊至系爭4樓房屋
    察看，驚見大榕樹自系爭3樓房屋內穿出，並向外沿牆生長
    ，致系爭4樓房屋及頂樓外牆皆遭榕樹盤根攀附，且依此攀
    附方式可判斷已有生長10年之久，足證系爭3樓房屋漏水係
    因原告放任屋內生長大榕樹所致。且因系爭3樓房屋陽台外
    推造成系爭4樓房屋陽台地坪滲漏水，是被告應不負侵權行
    為損害賠償之責。況陳惠美前因房屋漏水事件於臺北市○○區
    ○○○○○○000○○○○○○000號調解筆錄成立調解，是本件原告起訴
    違反一事不再理。縱認被告應負賠償責任，亦已罹於侵權行
    為消滅時效等語置辯。並聲明：⒈原告之訴及假執行之聲請
    均駁回。⒉如受不利之判決，願供擔保請准宣告免為假執行
    。 
二、反訴部分：
　㈠反訴原告主張：系爭4樓房屋原為伊與陳義福之胞姐陳惠美所
    有，陳惠美去世後，由陳鄭罕單獨繼承，嗣陳鄭罕於109年5
    月25日去世，復由伊與陳義福共同繼承。伊於109年3月間因
    擬委託仲介出售系爭4樓房屋，發現有大榕樹自系爭3樓房屋
    內穿出向外沿牆生長，致系爭4樓房屋及頂樓外牆皆遭榕樹
    盤根攀附，伊向反訴被告提議拆除該榕樹，惟反訴被告置之
    未理，嗣因系爭4樓房屋老舊外牆出現剝落，伊經臺北市建
    築管理工程處通知儘速進行修繕，惟反訴被告消極不處理，
    伊僅得代反訴被告委請工人移除該榕樹，並支付修繕費18萬
    9,000元。爰依民法第172條、第176條第1項、第179條等規
    定提起反訴，請求反訴被告返還代墊之修繕費用等語。並聲
    明：1.反訴被告應給付反訴原告8萬8,000元，及自反訴起訴
    狀送達之翌日起至清償之日止，按週年利率5%計算之利息。
    ⒉願供擔保，請准宣告假執行。
　㈡反訴被告則以：否認反訴原告有代伊為移除、清運榕樹工程
    ，並支出8萬8,000元費用。陳惠美前將數隻流浪狗豢養於家
    中，家中環境髒亂、垃圾物品滿布，且反訴原告亦自承計畫
    出售系爭4樓房屋，是反訴原告提出之清運費用應為清運垃
    圾、家具等費用，而非單純清運榕樹枝葉之收據。且反訴原
    告並未舉證證明系爭4樓房屋及頂樓增建之外牆剝落，係因
    可歸責伊之事由所致，自應由反訴原告自行負擔外牆修繕及
    防水工程費用等語。並聲明：⒈反訴原告之訴及假執行之聲
    請均駁回。⒉如受不利之判決，願供擔保請准宣告免為假執
    行。　　　　
三、原告主張吳久銀為系爭3樓房屋之所有權人，蕭雯為吳久銀
    之女，兩人共同居住生活於系爭3樓房屋，陳惠美為系爭4樓
    房屋之原所有權人，陳美惠於108年8月10日死亡後，由其母
    親陳鄭罕單獨繼承系爭4樓房屋之所有權，嗣陳鄭罕於109年
    5月25日死亡後，由陳鄭罕之子即被告2人繼承系爭4樓房屋
    （然未辦理繼承登記，嗣經本院執行處拍賣後移轉登記為訴
    外人廖００所有），及系爭3樓房屋有滲漏水之情形等情，有
    現場照片、建物登記謄本、戶籍謄本、繼承系統表及臺灣基
    隆地方法院公告等件在卷可證（見109年度北補字第1807號
    卷，下稱北補卷第21至41頁、第45至49頁、第71至91頁及本
    院卷第101至119頁、第171至177頁），且為被告所不爭執（
    見本院卷第30頁、81頁、502頁），此部分事實，應堪信為
    真實。
四、至原告主張係因系爭4樓房屋久未維護，且頂樓加蓋之鐵皮
    增建物亦未確實施作防水工程等因素，導致系爭3樓房屋出
    現滲漏水情形，是系爭3樓房屋漏水應係肇因被告就系爭4 
    樓房屋設置或管理、維護缺失所造成，因上開漏水情事，原
    告所受之損害自得依民法侵權行為之法律關係，請求被告連
    帶賠償系爭3樓房屋之修繕費用12萬2,841元、系爭3樓房屋
    平頂天花板修繕費用9萬5,778元、修繕期間另行租屋之租金
    損失7萬3,064元、家具等財物受損7萬3,850元、及賠償原告
    精神慰撫金各8萬元並加計法定遲延利息等情，為被告所否
    認；又反訴原告主張有大榕樹自系爭3樓房屋內穿出向外沿
    牆生長，致系爭4樓房屋及頂樓外牆皆遭榕樹盤根攀附，因
    反訴被告均置之未理，其遂代反訴被告委請工人移除該榕樹
    ，得請求反訴被告返還代墊之修繕費8萬8,000元等情，亦為
    反訴被告所否認，並各以前詞置辯。則本件所應審究之爭點
    厥為：㈠本訴部分：⒈本件是否有重複起訴之情形？⒉系爭3樓
    房屋漏水之原因為何？⒊原告依民法第184條第1項前段、第1
    85條、第191條、第195條及第1153條等規定，請求被告連帶
    負侵權行為損害賠償責任是否有據？⒋如被告應負賠償責任
    ，則其應賠償之金額若干？㈡反訴部分：⒈反訴原告依民法第
    172條、第176條第1項、第179條等規定請求反訴被告給付代
    墊清除榕樹之費用有無理由？⒉如有理由，則反訴被告其應
    給付之金額若干？茲分別析述如下：
  ㈠本訴部分：
　⒈本件是否有重複起訴之情形？　
　  按民事訴訟法上所謂一事不再理之原則，乃指同一事件已有
    確定之終局判決而言。所謂同一事件，必同一當事人，就同
    一訴訟標的而為訴之同一聲明，若此之者有一不同，即不得
    謂為同一事件（最高法院109年度台上字第2296號判決要旨
    參照）。經查，原告吳久銀與陳惠美前就系爭3樓房屋漏水
    糾紛，固曾於107年12月26日在臺北市○○區○○○○○○000○○○○○0
    00號事件中成立調解，並經本院以108年度核字第240號事件
    准予核定（下稱系爭調解），業經本院調閱108年度核字第2
    40號卷宗查閱屬實，且為兩造所不爭執，而堪以信為真實。
    惟系爭3樓房屋漏水乃系爭調解成立後新發生之事由，有社
    團法人臺灣省土地技師公會（下稱土地技師公會）110年10
    月8日（110）省土技字第5376號鑑定報告在卷足憑（見外放
    卷，下稱系爭鑑定報告第9頁）。則原告主張被告於此後所
    生之法律關係不受前訴既判力範圍之所及，核屬有據。故雖
    調解經成立者，與訴訟上和解有同一之效力，然本件與系爭
    調解非同一事件，而無一事不再理原則之適用。從而，被告
    抗辯本件為重複起訴云云，要非可採。
　⒉系爭3樓房屋漏水之原因為何？　
  ⑴原告主張係因系爭4樓房屋久未維護，且頂樓加蓋之鐵皮增建
    物亦未確實施作防水工程等因素，導致系爭3樓房屋出現滲
    漏水情形等事實，經兩造合意送請土木技師公會進行鑑定，
    經該鑑定單位實際勘查系爭3 樓、4 樓房屋，並將系爭4樓
    前後陽台進行地坪淹水試驗，觀察系爭3 樓房屋平頂、牆面
    有滲漏水情形，進而提出鑑定結果為：「系爭3樓確有滲漏
    水情形，造成上開滲漏水之原因與..系爭4樓（指系爭4樓房
    屋）有直接關係，…。2.本案係自4樓陽台地坪滲漏水..。」
    ，此有系爭鑑定報告在卷可稽，是系爭3樓房屋漏水之原因
    為系爭4樓房屋陽台地坪滲漏水所致乙節，應堪以認定。被
    告雖辯稱系爭3樓房屋漏水係因原告放任屋內生長大榕樹所
    致云云，然經土木技師公會現場以模擬下雨之直接沖水試驗
    10分鐘後，系爭3樓房屋平頂及牆面無發現滲漏水情事，亦
    有系爭鑑定報告可參，顯見系爭3樓房屋漏水原因與系爭3、
    4樓房屋榕樹攀爬蔓延無涉。
　⑵被告另辯稱：系爭4樓房屋陽台地坪滲漏水係因系爭3樓房屋
    陽台外推所致等語，然經本院送請土木技師公會為補充鑑定
    結果，認系爭3樓房屋陽台外推位置為右側客廳正面及後面
    靠廚房之陽台，上揭陽台外推者原有牆上皆有梁，依鋼筋混
    凝土構造及結構力學原理垂直力分析計算由荷重（活載重及
    呆載重）次第傳至版、梁、柱在逐層下傳到基礎至大地，因
    此上（四）層荷重係由梁承受，再傳給下層柱承受，不影響
    房屋結構及承重能力，又水平力亦由版梁柱組成結構承受，
    不影響房屋避震能力。上揭兩處陽台外推距離僅100CM，查
    平頂無裂縫及鋼筋外露銹蝕情形。基於以上無影響房屋結構
    及承重能力，並進而影響房屋避震能力，暨此等因素與4樓
    陽台地坪滲漏水無關連情形等語，有土地技師公會111年1月
    25日（111）省土技字第0546號鑑定報告在卷足憑（見外放
    卷），足見系爭4樓房屋陽台地坪滲漏水與系爭3樓房屋陽台
    外推無涉。此外，被告並未能再行舉證以實其說，本院自無
    從為其有利之認定。
  ⒊原告依民法第184條第1項前段、第185條、第191條、第195條
    及第1153條等規定，請求被告連帶負侵權行為損害賠償責任
    是否有據？
  ⑴按因故意或過失，不法侵害他人之權利者，負損害賠償責任
    ；數人共同不法侵害他人之權利者，連帶負損害賠償責任。
    不能知其中孰為加害人者亦同；土地上之建築物或其他工作
    物所致他人權利之損害由工作物之所有人負賠償責任，但其
    對於設置或保管並無欠缺，或損害非因設置或保管有欠缺，
    或於防止損害之發生，已盡相當之注意者，不在此限，民法
    第184條第1項前段、第185條第1項及第191條第1項分別定有
    明文。
  ⑵經查，系爭3樓房屋漏水之原因為上方系爭4樓房屋陽台地坪
    滲漏水所致乙節，業經本院認定如前，故本件系爭3樓房屋
    漏水之原因，是因被告所有之系爭4樓房屋陽台防水層疏於
    維護致無防水作用，造成系爭4樓房屋下方之系爭3樓房屋室
    內客廳、3間臥室之平頂及牆面、及前面兩陽台平頂滲漏水
    （見系爭鑑定報告第8至9頁），並因而造成系爭3 樓房屋天
    花板、平頂及牆面等損害，及居住於系爭3樓房屋之原告二
    人居住不便，則原告因被告就系爭4樓房屋上開保管維護有
    缺失所造成之損害，自得依民法第184 條第1項前段、第185
    條第1項及第191條第1項侵權行為之法律關係，請求被告連
    帶負擔回復原狀之損害賠償責任，應堪認定。
　⑶至原告另主張自107年成立系爭調解後，陳惠美、陳鄭罕亦有
    疏未維護系爭4樓房屋之侵權行為，其得本於繼承及侵權行
    為之法律關係，請求被告負連帶賠償之責云云，然參之系爭
    鑑定報告所載：系爭3樓何時開始有滲漏水情事，以目前科
    技無法確定，但是可以確定的是本案在調解前即有滲漏水情
    事，..本件係兩造間就系爭3樓漏水事件成立調解後，新發
    生之事由等語（見外放卷系爭鑑定報告第9頁），足見系爭3
    樓房屋漏水於系爭調解後固有新發生之滲漏水原因，然上開
    原因究係何時發生則無從判斷。是原告主張陳惠美、陳鄭罕
    亦有疏未維護系爭4樓房屋之侵權行為云云，即難認可取，
    從而，原告依侵權行為及繼承之法律關係，請求被告負連帶
    賠償之責，要屬無據，不應准許。
　⑷另被告雖提出時效抗辯，並以系爭3樓房屋因大榕樹盤根攀附
    外牆，致漏水長達10年以上，原告卻遲至109年8月才提起本
    訴，故原告之侵權行為損害賠償請求權已逾2年時效云云。
    然按「因侵權行為所生之損害賠償請求權，自請求權人知有
    損害及賠償義務人時起，2年間不行使而消滅。自有侵權行
    為時起，逾10年者亦同。」民法第197條第1項定有明文。該
    條項所稱「知有損害」，加害人之侵權行為如係連續（持續
    ）發生者，被害人之請求權亦係不斷發生，則該請求權之消
    滅時效期間亦應不斷重新起算。因此，連續性侵權行為，於
    侵害行為終止前，損害仍在繼續狀態中，該損害屬不可分，
    其消滅時效期間自應俟損害程度抵定或不法侵害行為終了時
    起算。本件原告主張被告所有系爭4樓房屋陽台地板有滲漏
    水情形，滲漏至系爭3樓房屋，導致系爭3樓房屋平頂、牆面
    及天花板漏水等情，而上述滲漏水及房屋毀損情形迄今未修
    復等情，堪認原告係主張被告對於其4樓房屋之保管有欠缺
    ，致損害系爭3樓房屋；則原告主張之侵權行為，係持續發
    生（在被告未修復前，持續會有滲漏水情形），而加害之結
    果亦係持續不斷，該損害內容係不可分。則依上說明，原告
    於109年8月5日提起本件訴訟（參起訴狀之收文章），自未
    罹於請求權時效。被告辯稱縱認原告對被告有侵權行為損害
    賠償請求權，亦已罹於2年時效云云，自非可採。　
　⒋如被告應負賠償責任，則其應賠償之金額若干？　
  ⑴按負損害賠償責任者，除法律另有規定或契約另有訂定外，
    應回復他方損害發生前之原狀；該項情形情形，債權人得請
    求支付回復原狀所必要之費用，以代回復原狀；損害賠償，
    除法律另有規定或契約另有訂定外，應以填補債權人所受之
    損害及所失之利益為限，民法第213條第1項、第3項及第216
     條第1項分別定有明文。
　⑵經查，系爭3樓房屋漏水之原因為上方系爭4樓房屋陽台地坪
    漏水所造成，業已認定如前，且依卷附系爭鑑定報告可知系
    爭3樓房屋平頂、天花板及牆面等處因漏水受損，應為回復
    原狀之修復工程，此有系爭鑑定報告可稽，而系爭3樓房屋
    修繕工程內容項目及金額，業經系爭鑑定報告鑑定為12萬2,
    841元（詳如附表所示），故原告吳久銀請求被告連帶給付
    此部分修繕費用12萬2,841元，應有理由。至原告另主張附
    表所示編號6工項「平頂天花板復舊」部分，應以樓地板面
    積82.83平方公尺計算，不應以4平方公尺作為計算基準云云
    ，然經本院向土木技師公會函詢結果，稱「平頂天花板復舊
    」之修繕面積係指3樓浴廁平頂之面積（1.45×2.59＝3.76≒4M
    ²），而觀諸系爭鑑定報告附件12之建築物鑑定（估）調查
    會勘紀錄錶及照片說明表所示（見外放卷系爭鑑定報告第10
    4至126頁），系爭3樓房屋平頂損壞之情形，除對照3樓相片
    位置指向圖編號9之廁所部分有膨拱剝落外，其餘均僅有油
    漆剝落之情形，是系爭鑑定報告認「平頂天花板復舊」之修
    繕面積僅含3樓浴廁平頂之面積，即屬適當，原告主張應以
    樓地板面積計算平頂天花板修繕費用計9萬5,778元，核非可
    採。　
　⑶又系爭3樓房屋因系爭4樓房屋陽台地坪發生上開滲漏水，致
    有回復原狀工程之必要，且依附表所示之修繕工程包含室內
    客廳、浴廁及3間臥室之平頂及牆面油漆及天花板拆除等範
    圍非小，在修繕完成前，實難以繼續居住使用，則原告主張
    因修繕期間無法繼續使用居住系爭3樓房屋，而有在外租屋
    居住之必要，依侵權行為法則，請求被告負連帶損害賠償責
    任，應屬有據。本院審酌本件修繕工程雖前經鑑定修復系爭
    3樓及4樓房屋所需時間共計60工作天（見系爭鑑定報告第10
    頁），又原告就系爭3樓房屋部分請求被告賠償其中30天，
    以每坪租賃單價1,458元計算系爭房屋82.83平方公尺之租金
    3萬6,532元（計算式：1,458元×82.83×0.3025＝3萬6,532，
    元以下四捨五入），亦為被告所不爭執（見本院卷第501頁
    ），是原告吳久銀請求被告給付其另行在外租屋之費用3萬6
    ,532元，應屬有據，逾此範圍，則非可取。
　⑷又原告主張其因此受有家具及財物損失73萬8,500元，經折舊後為7萬3,850元云云，固具提出原有家具財物損失照片暨統計表為憑（見本院卷第461至495頁），然為被告所否認，-而上開照片僅能認為物品所呈現之狀況，無從因此認定係因前述漏水原因所造成，自難認為與被告之上開侵權行為有關。此外，原告未再舉證證明以實其說，則原告請求被告連帶賠償其家具財物損失7萬3,850元，為無理由。 　　
　⑸另按不法侵害他人之身體、健康、名譽、自由、信用、隱私
    、貞操，或不法侵害其他人格法益而情節重大者，被害人雖
    非財產上之損害，亦得請求賠償相當之金額，民法第195 條
    第1 項前段定有明文；而民法第195條所謂相當之金額，應
    斟酌加害人與被害人雙方之身份、資力與加害程度，及其他
    各種情形核定之，慰撫金是否相當，應以加害行為之加害程
    度及被害人所受痛苦，斟酌加害人及被害人之身份、經濟地
    位等各種情形定之，有最高法院47年台上字第1221號、51年
    台上字第223號判決意旨可參。查本件原告所居住之系爭3樓
    房屋因被告就其所有之系爭4樓房屋疏於維護防水功能造成
    漏水而生損害，已如前述，自屬侵權行為，又觀卷附3樓房
    屋照片及鑑定報告所附之現場照片可知，系爭3樓房屋客廳
    、臥室及浴廁等多處滲漏水情形，造成天花板及牆面髒污、
    潮濕，且因此漏水髒污、潮濕所衍生之壁癌，天花板變形等
    ，並將造成黴菌、粉塵之環境污染，漏水時間及被告未配合
    協商修繕事宜等情，應認足以對居住於系爭3樓房屋內之原
    告之居住生活品質有重大不良影響而造成精神上之痛苦，非
    一般人社會生活所能容忍之環境，故原告主張其居住安寧之
    人格權已被侵害，且屬情節重大，據此請求賠償非財產上之
    損害，應屬有據。爰審酌兩造為上下樓鄰居關係，併漏水之
    情形及期間、原因及被告係於109年間繼承系爭4樓房屋所有
    權後始負修繕義務，及吳久銀、陳義文均已退休、蕭雯為大
    學畢業，現在貿易公司任職，陳義福於旅館業工作暨其月收
    入、名下財產（詳細情形見本院卷第501頁至第502頁），及
    被告過失情節輕重等一切情狀，認原告各請求被告連帶賠償
    2萬元精神慰撫金為適當，逾此範圍，不應准許。
　⑹綜上，本件原告得請求被告負連帶侵權行為損害賠償責任，
    吳久銀請求被告賠償17萬9,373元（計算式：系爭3樓房屋修
    繕費用12萬2,841元＋租金3萬6,532元＋精神慰撫金2萬元＝17
    萬9,373元），及蕭雯請求被告連帶賠償2萬元（精神慰撫金
    ），應有理由，逾此部分之請求，則無所據。
  ⑺末按給付無確定期限者，債務人於債權人得請求給付時，經
    其催告而未為給付，自受催告時起，負遲延責任，其經債權
    人起訴而送達訴狀，或依督促程序送達支付命令，或為其他
    相類之行為者，與催告有同一之效力；遲延之債務，以支付
    金錢為標的者，債權人得請求依法定利率計算之遲延利息，
    但約定利率較高者，仍從其約定利率，民法第229 條第2 項
    、第233 條第1 項定有明文。經查，本件原告之請求，屬無
    確定期限且為金錢之給付，本件起訴狀繕本係分別於109年9
    月6日、及同年8月25日對陳義文、陳義福生送達之效力(見
    北補卷第97、99頁送達證書)，民事變更聲明暨補充理由狀
    繕本則係於111年3月30日送達被告，則原告吳久銀請求被告
    各自起訴狀繕本送達翌日即109年9月7日、同年8月26日起，
    原告蕭雯請求被告自111年3月31日起，均至清償日止，按年
    息5%計算之利息，於法均無不合，亦應准許。
  ㈡反訴部分：
　⒈反訴原告依民法第172條、第176條第1項、第179條等規定請
    求反訴被告給付代墊清除榕樹之費用有無理由？　　　
  ⑴按民事訴訟如係由原告主張權利者，應先由原告負舉證之責
    ，若原告先不能舉證，以證實自己主張之事實為真實，則被
    告就其抗辯事實即令不能舉證，或其所舉證據尚有疵累，亦
    應駁回原告之請求。依此，反訴原告即本訴被告陳義文主張
    有大榕樹自系爭3樓房屋內穿出向外沿牆生長，致系爭4樓房
    屋及頂樓外牆皆遭榕樹盤根攀附，因反訴被告均置之未理，
    其遂代反訴被告委請工人移除該榕樹，並支付修繕費8萬8,0
    00元等情，既經反訴被告所否認，反訴原告自應就其主張之
    上開利己事實，先負舉證責任。
  ⑵經查，反訴原告主張大榕樹係自系爭3樓房屋內穿出向外沿牆
    盤跟攀附乙節，固據提出建物外觀照片為憑（見本院卷第45
    頁），然此僅能證明系爭建物外牆確有榕樹攀附，尚無從證
    明該榕樹係由系爭3樓房屋內種植並穿出外牆生長之事實。
    反訴原告雖聲請傳訊證人謝天楠，然證人謝天楠則到庭證稱
    ：是陳義文找伊去現場查看，跟伊說4樓有1棵樹要移除，要
    去現場查看可否以吊掛方式處理。伊從1 樓往上看，前陽台
    的樹根是從4樓長出來的，後陽台樹根則是從4樓與3樓的接
    縫長出來的。伊以繩索吊掛方式處理，第1天先清理前陽台
    之樹木，第2天再清理後陽台樹木。前面那一棵有完全清除
    。後面那一棵因為樹枝根有纏繞其他水管，伊不敢處理，前
    面那一棵之清除費用、防水、修補磁磚費用是2萬7,000 元
    、2萬6,000 元、3萬5,000元等語（見本院卷第132至137頁
    ），足見反訴原告支出費用8萬8,000元僱工清除之前陽台榕
    樹係自系爭4樓房屋生長。此外，反訴原告並未提出其他可
    資證明上開榕樹為反訴被告所種植或自系爭3樓房屋生長攀
    沿至外牆，是其上開主張，尚難認為真實。
  ⑶次按不當得利返還請求權之成立，以返還義務人無法律上之
    原因而受利益為前提要件；又未受委任，並無義務而為他人
    管理事務，且不違反本人明示或可得推知之意思，為適法之
    無因管理，其管理行為所生事實上之利益，歸屬於本人，受
    利益者為本人，管理人如確未受利益，僅於受損害之人與本
    人間發生不當得利請求權而已，與管理人之間，自不當然成
    立不當得利（最高法院96年度台上字第2660號民事裁判意旨
    參照）。又專有部分、約定專用部分之修繕、管理、維護，
    由各該區分所有權人或約定專用部分之使用人為之，並負擔
    其費用；專有部分之共同壁及樓地板或其內之管線，其維修
    費用由該共同壁雙方或樓地板上下方之區分所有權人共同負
    擔，但修繕費係因可歸責於區分所有權人之事由所致者，由
    該區分所有權人負擔，公寓大廈管理條例第10條第1 項、第
    12條分別定有明文。查上開前陽台之榕樹既生長自反訴原告
    之系爭4樓房屋，業經本院認定如前，依上開條文規定，即
    屬反訴原告之專有部分，是其修繕、管理及維護應由各該區
    分所有權人即反訴原告自行負擔其費用，尚難認反訴被告因
    反訴原告上開修繕行為而受有利益，則反訴原告依民法第17
    2條、第176條第1項、第179條等規定請求反訴被告給付代墊
    清除榕樹之費用，即非有據，不應准許
五、綜上所述，本訴部分，原告依民法第184條第1項前段、第18
    5條第1項及第191條、第195條侵權行為之法律關係，請求被
    告連帶給付吳久銀17萬9,373元，及陳義文部分自109年9月7
    日、陳義福部分自109年8月26日起，均至清償日止，按年息
    5%計算之利息，及請求被告連帶給付原告蕭雯2萬元，及自1
    11年3月31日起至清償日止，按年息5%計算之利息，為有理
    由，應予准許；逾此範圍之請求，為無理由，應予駁回。反
    訴部分，反訴原告依民法第172條、第176條第1項、第179條
    等規定，聲明請求反訴被告應給付8萬8,000元，及自反訴起
    訴狀繕本送達翌日起至清償日止，按年息5%計算之利息，為
    無理由，應予駁回。
六、本件原告勝訴部分，命被告給付原告之金額未逾50萬元，依
    民事訴訟法第389條第1項第5款規定，應依職權宣告假執行
    ，原告雖陳明願供擔保請准宣告假執行，僅係促使法院職權
    發動，並無駁回之必要。另被告陳明願供擔保請准免為假執
    行，經核於法並無不合，爰酌定相當之擔保金額准許之。至
    原告敗訴部分及被告所提反訴部分，其假執行之聲請皆已失
    其附麗，均一併駁回。
七、本件事證已臻明確，兩造其餘攻擊防禦方法及證據，經本院
    斟酌後，認均不足以影響本判決之結果，自無逐一詳予論駁
    之必要，併此敘明。
八、訴訟費用負擔之依據：本訴為民事訴訟法第79條、第85條第
    1項但書、第2項，反訴為民事訴訟法第78條。
中　　華　　民　　國　　111 　年　　6 　　月　 　6　　日
                  民事第一庭  法　官　吳佳薇
以上正本係照原本作成。
如對本判決上訴，須於判決送達後20日內向本院提出上訴狀。如
委任律師提起上訴者，應一併繳納上訴審裁判費。
中　　華　　民　　國　　111 　年　　6 　　月　　 6　　日
                              書記官　陳弘毅　　　　　　　　　
附表：
編號 工程項目 單位 數量 單價 (新臺幣) 總價 (新臺幣) 備註 1 保護措施 式 1 6,000元 6,000元 　 2 油漆剝落部分清除 平方公尺 164 228元 3萬7,392元 　 3 平頂天花板拆除 式 1 2,500元 2,500元 　 4 平頂水泥面清理 式 1 2,500元 2,500元 　 5 平頂粉防水水泥 平方公尺 4 500元 2,000元 　 6 平頂天花板復舊 平方公尺 4 1,215元 4,860元 　 7 裂縫SILICON填補 式 1 2,500元 2,500元 　 8 平頂及面油漆(含披土) 平方公尺 168 202元 3萬3,936元 　 9 活動施工架 座 1 5,000元 5,000元 　 10 其他費用 式 1 9,669元 9,669元 　 11 廢料清理及運什費 式 1 5,317元 5,317元 5% 12 稅捐及管理費 式 1 1萬1,167元 1萬1,167元 10% 　 計 　 　 　 12萬2,841元